【裁判字號】    94,訴,2338
【裁判日期】    950412
【裁判案由】    侵權行為損害賠償
【裁判全文】
臺灣臺北地方法院民事判決              94年度訴字第2338號
原      告  丙○○
被      告  乙○○
            三重汽車客運股份有限公司
上  一  人
法定代理人  甲○○
共      同
訴訟代理人  辛武律師
上列當事人間請求侵權行為損害賠償事件，本院於中華民國95年
3月22日言詞辯論終結，判決如下：
    主  文
被告應給付原告新臺幣捌拾陸萬壹仟壹佰壹拾柒元，及自民國九
十二年十二月三十一日起至清償日止，按年息百分之五計算之利
息。
原告其餘之訴駁回。
訴訟費用由被告連帶負擔十分之二，餘由原告負擔。
    事實及理由
(甲)程序方面：
  被告三重汽車客運股份有限公司（下稱三重客運公司）之法定
  代理人原為李博仁，嗣於訴訟中變更為甲○○，此有公司基本
  資料查詢在卷可稽，則甲○○聲明承受訴訟，符合民事訴訟法
  第176條規定，合先敘明。
(乙)實體方面：
一原告主張：被告乙○○於民國92年7 月11日上午10時許，駕駛
  車牌號碼2U-110號營業大客車，沿台北市○○街由西往東行駛
  ，途經貴陽街與中華路交岔路口欲由西向北左轉時，本應注意
  汽車行近行人穿越道前，應減速慢行，禮讓行人先行通過，且
  當時天候晴、日間自然光線、路面乾燥、視距良好，並無不能
  注意之情事，竟疏於注意貿然左轉，適原告自中華路上之行人
  穿越道由西向東穿越，乙○○煞車不及駕駛之車輛左前車頭因
  而撞擊原告之身體，致原告受有左側脛腓開放性骨折合併表皮
  撕脫傷、第四、五腰椎壓迫性骨折、顱骨骨折及腹部出血等傷
  害，經送至國立臺灣大學附設醫院（下稱台大醫院）急救，乙
  ○○依民法第184 條、第193條、第195條規定，應負擔損害賠
  償責任。另乙○○受僱於三重客運公司擔任司機，三重客運公
  司依民法第188 條規定，應與乙○○連帶負擔賠償責任。而原
  告因本件車禍所受上開傷害，被送至台大醫院治療，支出醫療
  費用及復健費用共新臺幣（下同）828,508 元，預估後續治療
  、復健、整形費用233,771元，共1,062,279元，且原告於91年
  7月21日，及自同年7月23日起至同年9月8日止，92年7月15至2
  1日，92年7月23日起至同年10月21日止，92年9月9日起至同年
  10月31日止，93年5月26日起至同年6月11日止，僱請看護人員
  照顧，支出看護費共216,400 元。又原告原擔任台北市立老松
  國民小學（下稱老松國小）出納組長，領有主管特支費每月3,
  250元，92年8月份以後因本件傷害無法繼續擔任出納組長，則
  計算至原告退休時即100 年10月份止，以每年十二個月加計年
  終獎金一個半月及考績獎金一個月，合計共十四個半月，受有
  418,880 元之薪資損失。另原告因本件車禍所受前開傷害，身
  體、心理遭受莫大之傷害與痛苦，爰請求精神慰撫金2,000,00
  0元，以上合計共3,697,559元，被告應連帶賠償原告等語。並
  聲明：被告應連帶給付原告3,697,559 元，及自起訴狀繕本送
  達翌日起至清償日止，按年息百分之五計算之利息。
二被告則以：乙○○於前開時間、地點，駕駛前開大客車因過失
  撞傷原告，原告因此受有前開傷害，且乙○○為三重客運公司
  之受僱人，被告應對原告負擔連帶賠償責任，並不爭執。而原
  告請求之醫療費用，扣除全民健康保險給付已提出收據部分，
  被告亦不爭執。惟原告請求之看護費用，有部分為原告之前夫
  胡文進簽收之收據，應屬基於道義上之照顧，至其餘看護費用
  、復健器材費用並未提出收據，均不得請求。又原告任職老松
  國小由主官調至非主官職務，與本件車禍無關，不得請求薪資
  損失。另原告因本件車禍所受前開傷害，慰撫金應以 200,000
  元為適當。況原告穿越中華路，並未行走行人穿越道，致發生
  本件車禍，原告亦有過失責任云云，資為抗辯。並聲明：原告
  之訴駁回。
三兩造不爭執之事項：
(一)乙○○於前開時間、地點，駕駛前開大客車因過失撞及原告，
  原告因此受有前開傷害，原告因此被送至台大醫院治療，且乙
  ○○為三重客運公司之受僱人，被告應對原告負擔連帶賠償責
  任為兩造所不爭執，有道路交通事故證明書、交通事故肇事原
  因分析表、車輛行車事故鑑定意見書、診斷證明書在卷可稽。
(二)乙○○因上開過失傷害行為，經臺灣高等法院94年度交上易字
  第85號刑事判決，以觸犯刑法第284條第2項前段之業務過失傷
  害罪，判處有期徒刑6 月確定，為兩造所不爭執，並經本院調
  閱該卷宗，查閱屬實。
四得心證之理由：
  本件兩造所爭執之處，原告因本件車禍所受損害為多少？原告
  就本件車禍之發生是否有過失責任？
(一)有關原告所受損害部分：
1.醫療費用部分：
(1)查原告因本件車禍受有原告受有左側脛腓開放性骨折合併表皮
  撕脫傷、第四、五腰椎壓迫性骨折、顱骨骨折及腹部出血等傷
  害，於92年7 月11日，被送至台大醫院急救，住進加護病房，
  於同年月15日轉至普通病房，93年5 月26日，進行脊椎清創手
  術，同年6月3日，進行切除部分脊椎骨及裝置支撐鋼架手術，
  自93年6月2日起至同年6 月11日住院治療，扣除全民健康保險
  給付部分所支出之醫療費用，共236,832 元，以及因受有前開
  傷害，支出購買輪椅、助行器、柺杖、背架等復健器材費用，
  共10,185元，上開費用合計247,017 元，此有醫療費用收據、
  明細表在卷可稽（見本院92年度交附民字第298號卷宗第29至4
  1 、59至73頁，本院卷第34至70、77、78頁），及醫療費用收
  據、統一發票附於臺灣臺北地方法院檢察署（下稱臺北地檢署
  ）92年度偵字第22681 號卷宗（見該卷宗第15至23頁），經調
  閱屬實，自屬必要之醫療，應予准許。
(2)另保險制度旨在保護被保險人，非為減輕損害事故加害人之責
  任；保險給付請求權之發生，係以定有支付保險費之保險契約
  為基礎，與因侵權行為所生之損害賠償請求權並非出於同一原
  因；後者之損害賠償請求權，殊不因受領前者之保險給付而喪
  失，兩者除有保險法第53條關於代位行使之關係外，不生損益
  相抵問題，固經最高法院著有68年台上字42號判例；惟該判例
  係針對保險法而為，旨在闡述保險人得代位行使被保險人對於
  加害人之損害賠償請求權時，被保險人即不得再向加害人請求
  損害賠償；尚難依該判例而謂除保險法第53條規定之情形外，
  縱保險法以外之法律有保險人得代位行使被保險人之權利之規
  定，被保險人於受領保險給付後，仍得向加害人請求損害賠償
  。又依保險法第135條準用第103條規定，傷害保險之保險人固
  不得代位行使被保險人對於加害人之損害賠償請求權，惟全民
  健康保險法第82條規定：「保險對象因汽車交通事故，經本保
  險提供醫療給付者，本保險之保險人得向強制汽車責任保險之
  保險人代位請求該項給付。」則全民健康保險法為保險法之特
  別法，依特別法優於普通法之原則，全民健康保險法第82條應
  優先於保險法第135條、第103條之規定而為適用；從而，全民
  健康保險之被保險人因汽車交通事故，經全民健康保險提供醫
  療給付者，全民健康保險之保險人自得向強制汽車責任保險之
  保險人代位請求該項給付；而依強制汽車責任保險法第30條規
  定，於該範圍內，加害人或強制汽車責任保險之被保險人之損
  害賠償責任即因而解免，全民健康保險被保險人對於加害人之
  損害賠償請求權亦因而喪失（最高法院88年台上字第353 號裁
  判意旨參照）。故關於全民健康保險之保險人代為支付之醫療
  費用部分，因該部分對於被告之損害賠償請求權已由全民健康
  保險之保險人代位取得，故參之前揭法條及最高法院判決意旨
  ，原告請求之醫療費用關於全民健康保險之保險人已代為支付
  之部分，其損害賠償請求權業已喪失，不應准許。
(3)至原告主張其預估後續治療、復健、整形費用233,771 元云云
  ，惟被告否認之，原告自承上開費用為原告自己所估算（見本
  院卷第9 頁），原告就此完全未提出任何證據以供審酌，故原
  告此部分之請求，尚難准許。
2.看護費用部分：
(1)查原告於92年7 月11日，被送至台大醫院急救，住進加護病房
  ，於同年月15日轉至普通病房，因受有前開傷害，於92年7月2
  1日，及自同年7月23日起至同年9月8日止，僱請訴外人陳華鴻
  看護，支出看護費用82,100元，復於93年5 月23日，至台大醫
  院住院，同年月26日，進行清創手術手術，93年6月2日，進行
  切除脊椎骨置入鋼架手術，93年6 月12日出院，需要專人照護
  ，原告自93年5月26日起至同年6月11日止，聘請有限責任台北
  市永康病患照顧服務社服務員勞動合作社之陳美玉為看護人員
  ，費用每日2,000元，看護16日共32,000元，合計共114,100元
  ，此有陳華鴻簽收之收據附於前開偵查卷（見該卷宗第26頁）
  ，及工作聘雇證明書、診斷證明書在卷可證（見本院92年度交
  附民字第298 號卷宗第43、48頁），亦屬必要之費用，應予准
  許。
(2)另原告自92年8 月22日至同年9月8日，因本件車禍所受前開傷
  害，在台大醫院住院治療，復於92年8 月22日，接受左小腿外
  固定手術，不適宜行走，住院期間得請看護照顧，需由專人看
  護二個月，此有該診斷證明書、台大醫院94年11月15日校附醫
  秘字第0940212793號函在卷足憑（本院92年度交附民字第 298
  號卷宗第13頁、本院卷第81、82頁），堪認原告係自92年8月2
  2 日起至同年10月21日止，需僱請看護人員照顧。則原告主張
  其自92年11月1 日起至同年月30日止，由其前夫胡文進負責照
  顧夜晚半日看護，每日800 元，共24,000元，並提出有胡文進
  簽具之收據、戶籍謄本為證（本院92年度交附民字第298 號卷
  宗第20頁、本院卷第30頁），尚屬無據。
(3)至原告另主張其於92年7 月11日，接受脛骨骨折開放性復位術
  及外固定手術，於同年月15至20日，共7 日，僱請看護人員全
  日看護，每日1,700元，支出11,900元；復於92年7月21日，及
  同年月23日起至同年9月8日止，僱請看護人員全日看護，支出
  82,100元；自92年9月9日起至同年10月8 日止，僱請看護人員
  白天半日看護，每日800元，支出24,000 元；自92年9月9日起
  至同年10月31日止，僱請看護人員夜晚半日看護，每日800 元
  ，支出42,400元；自93年5月26日起至同年6月11日止，僱請看
  護人員照顧，支出32,000元云云，為被告所否認，原告就此亦
  完全未提出任何證據以供審酌，原告此部分之請求，亦難予准
  許。
3.工作損失部分：
  再查，原告係參加73年行政院暨所屬各機關分類職位公務人員
  第二職等考試稅務考試及格，於89年4 月12日，經台北市政府
  核派為老松國小出納組長，此有考試及格證書、派令在卷可憑
  （見本院卷第31至33頁）。嗣原告因於92年7 月11日發生本件
  車禍，自92年8月1日以後，遭老松國小總務主任黃忠信調整職
  務，僅擔任老松國小圖書室幹事一職，此有該簽呈附於前開偵
  查卷宗可稽（見該卷宗第26頁），堪認原告無法繼續擔任老松
  國小出納組長一職，係老松國小總務主任調動職務之權限，原
  告因而無法擔任上開職務支領主管加給，與本件車禍並無因果
  關係。故原告主張其因本件車禍所受前開傷害無法繼續擔任出
  納組長，受有至原告退休時即100 年10月份止，以每年十二個
  月加計年終獎金一個半月及考績獎金一個月，合計共十四個半
  月，受有418,880元之薪資損失云云，尚屬無據。
4.慰撫金部分：
  按慰撫金之多寡，應斟酌雙方之身分、地位、資力與加害之程
  度，及其他各種情形核定相當之數額，該金額是否相當，自應
  依實際加害情形與請求人所受之痛苦及雙方之身分、地位、經
  濟狀況等關係決定之。本院審酌原告因本件車禍，受有受有左
  側脛腓開放性骨折合併表皮撕脫傷、第四、五腰椎壓迫性骨折
  、顱骨骨折及腹部出血等傷害，復因前開傷害進行脊椎清創手
  術、切除部分脊椎骨及裝置支撐鋼架等手術，手術後左小腿、
  膝蓋留有嚴重疤痕，此有術後照片在卷可稽（見本院卷第22至
  25頁），是原告之肉體、精神，自受相當程度之痛苦。故本院
  斟酌原告受傷情形，和原告為私立崇佑企業專科學校會計統計
  科畢業，擔任老松國小幹事之工作，每月收入為40,148元；以
  及乙○○為國中畢業，曾擔任三重客運公司之駕駛，每月薪資
  40,702元等兩造之身分、地位此一實際狀況，此有原告之薪資
  表附於前開偵查卷可稽（見該卷宗第29頁），及原告之畢業證
  書、乙○○之薪資表、人事資料在卷可證（見本院卷第109至1
  11頁），認原告請求精神慰藉金2,000,000 元，尚屬過高，應
  以500,000元，為適當公允。
5.是原告得請求之金額，為醫療費用247,017元、看護費用114,1
  00元、精神慰撫金500,000元，合計共861,117元。
(二)有關原告應否負擔與有過失責任部分：
1.末按損害之發生或擴大，被害人與有過失者，法院得減輕賠償
  金額，或免除之。民法第217條第1項亦定有明文。
2.查本件車禍之肇事原因，經台北市車輛行車事故鑑定委員會及
  台北市車輛行車事故鑑定覆議委員會鑑定，鑑定意見均認為乙
  ○○駕駛前開公車未注意車前狀況為肇事原因，原告行走行人
  穿越道設於分隔島間，行人捨行人穿越道不走，跨越分隔島之
  可能性不大，據公車左側撞及行人反彈至車輛右側，復拖行 5
  公尺之情狀，研判行人應有行走行人穿越道，無肇事原因等情
  ，此有台北市車輛行車事故鑑定委員會92年11月27日北鑑審字
  第09230368500 號行車事故鑑定意見書在卷可證（見本院92年
  度交附民字第298 號卷宗第14、15頁），亦有台北市車輛行車
  事故鑑定覆議委員會鑑定覆議意見書附於本院92年度交易字第
  71 4號刑事卷宗足憑（見該卷2第9、10頁），經調屬實。堪認
  原告就本件車禍之發生，並無過失責任。此外，被告復未提出
  其他證據，以證明原告有未行走行人穿越道之情事。故被告辯
  稱原告穿越中華路，並未行走行人穿越道，致發生本件車禍，
  原告亦有過失責任云云，尚不足取。
五末按「給付無確定期限者，債務人於債權人得請求給付時，經
  其催告而未為給付，自受催告時起，負遲延責任。其經債權人
  起訴而送達訴狀，或依督促程序送達支付命令，或為其他相類
  之行為者，與催告有同一之效力。」、「遲延之債務，以支付
  金錢為標的者，債權人得請求依法定利率計算之遲延利息。」
  、「應付利息之債務，其利率未經約定，亦無法律可據者，週
  年利率為百分之五。」民法第229條第2項、第233條第1項前段
  、第203 條復分別著有明文。本件原告對於被告之侵權行為損
  害賠償請求權，係屬於給付未有確定期限之金錢債權，揆諸前
  述規定，原告主張乙○○應自起訴狀繕本送達被告之翌日，即
  92年12月31日起，加給按年息百分之五計算之法定遲延利息，
  此有送達證書在卷足憑，於法尚無不合。從而，原告民法第18
  4條、第195條、第188條之規定，請求被告連帶給付861,117元
  ，及自92年12月31日起至清償日止，按年息百分之五計算之利
  息之範圍內，為有理由，應予准許。其餘請求部分，為無理由
  ，不應准許。
六本件事證已臻明確，兩造其餘主張、陳述及所提證據，經審酌
  與本院前揭判斷不生影響，毋庸再予審酌，併此敘明。
七訴訟費用負擔之依據：民事訴訟法第79條、第85條第2項。
中    華    民    國    95    年    4     月    12    日
                    民事第六庭法      官  姜悌文
以上正本係照原本作成
如對本判決上訴，須於判決送達後20日內向本院提出上訴狀，並
依上訴利益繳納上訴費。
中    華    民    國    95    年    4     月    13    日
                              法院書記官  蔡炎暾


司法院資訊處製作；財團法人民間司法改革基金會備份。
